【裁判字號】    97,再易,74
【裁判日期】    971008
【裁判案由】    給付工程款
【裁判全文】
臺灣高等法院民事判決                  97年度再易字第74號
再 審 原 告   巧風實業有限公司
法定代理人    乙○○
訴訟代理人    魏憶龍律師
再 審 被 告   台灣農林股份有限公司
法定代理人    甲○○
上列當事人間給付工程款事件，再審原告對於中華民國97年5月6
日本院96年度建上字第43號確定判決，提起再審之訴，本院判決
如下：
    主  文
再審之訴駁回。
再審訴訟費用由再審原告負擔。
    事實及理由
一、按再審之訴顯無再審理由者，得不經言詞辯論，以判決駁回
    之，民事訴訟法第502條第2項定有明文。
二、再審原告起訴主張：伊於接獲原確定判決後，於97年7月3日
    始知悉有新得使用之證物即消防系統圖 (下稱系統圖) ，故
    依民事訴訟法第500條第2項之規定，自知悉時起算其再審期
    間；而該系統圖系91年5 月30日所製作，於原審言詞辯論終
    結前即已存在，原審裁判應依此作為審理之依據；惟伊為再
    審被告之下包廠商，該系爭系統圖須有定作人即再審被告之
    同意才可向台北市政府調閱，基於兩造間之利害關係，致使
    伊未能向原審法院提出，經伊於原審受不利之判決後，依此
    向台北市議會陳情，始獲台北市政府同意伊閱覽影印該系統
    圖；而再審被告於原審時所提出之建築竣工圖，係原審作為
    再審原告實際施工完成數量之計算依據，而依其所載之數量
    計算其數額，認再審被告僅需再給付伊176,866元 ，若上開
    證物如經前訴訟程序予以斟酌，伊應可受較有利益之裁判，
    是原確定判決具有民事訴訟法第496條第1項第13款規定之再
    審事由等語。並於本院聲明：(一)本院96年建上字第43號確定
    判決廢棄。(二)再審被告應給付再審原告新台幣 (下同) 壹佰
    肆拾伍萬伍仟捌佰參拾陸元，並自起訴狀繕本送達翌日即民
    國 (下同)94 年10月19日起，按年息5%計算之利息。
三、按提起民事再審之訴，應於30日之不變期間內提起；前項期
    間，自判決確定時起算，判決於送達前確定者，自送達時起
    算；其再審之理由發生或知悉在後者，均自知悉時起算。而
    提起再審之訴，應表明再審理由，及關於再審理由並遵守不
    變期間之證據。民事訴訟法第500條第1項、第2項前段、第5
    01條第1項第4款分別定有明文。經查，再審原告不服本院96
    年建上字第43號 (下簡稱43號) 民事確定判決 (下簡稱原確
    定判決) 提起本件再審之訴，固於再審起訴狀內表明該再審
    事由及其再審不變期間之依據，然查原確定判決為不得上訴
    第三審之事件，原確定判決書正本於97年5 月13日送達於再
    審原告收受，有送達證書附於43號卷宗可查（見本院原確定
    判決卷第119 頁），再審原告嗣於97年7月4日始向本院提起
    本件再審之訴，亦有本院收狀日期戳印可憑（見本院卷第1
    頁），顯已逾再審30日之不變期間，惟再審原告主張係於97
    年7月3日始經台北市政府取得同意甫得使用及影印該系統圖
    等語，有發票影本二紙可憑 (見本院卷第16頁、第90頁)，
    故依再審原告知悉時即97年7月3日起算，再審原告於97年7
    月4日提起本件再審之訴，即合於自知悉時起算之30日不變
    期間之規定，先予敘明。
四、次按民事訴訟法第496條第1項第13款所謂當事人發現未經斟
    酌之證物或得使用該證物，係指前訴訟程序事實審之言詞辯
    論終結前已存在之證物，因當事人不知有此，現始知之，或
    雖知有此而不能使用，現始得使用者而言，且以該證物若經
    斟酌可受較有利益之裁判者為限，有最高法院29年上字第10
    05號、32年上字第1247號、18年上字第710 號判例可資參酌
    。經查，再審原告固主張伊於前訴訟程序中，已知有上開證
    物即系統圖之存在，僅因兩造基於利害關係，而該系統圖於
    第三人台北市政府所持有，因未受再審被告之同意而無法取
    閱該系統圖，致未能於原審時提出等語，有再審起訴狀之再
    審理由可憑 (本院卷第3-5頁)，惟查該證物雖為台北市政府
    所持有，但再審原告既主張於原審訴訟期間，即已知悉該系
    統圖的所在，顯屬再審原告於前審訴訟程序期間，已經能掌
    控之證據資料，卻未在原審訴訟程序期間聲明調查證據，應
    屬已存在並能利用而不提出之證物，而非前程序不知有該證
    物，或雖知有此而不能使用之情形，是再審原告於事後泛稱
    基於兩造利害關係而無法取得云云，即非民事訴訟法第496
    條第1 項第13款規定之所謂當事人發見未經斟酌之證物或得
    使用該證物之情形，當僅屬雙方當事人間，於舉證責任分配
    中，有無證明妨礙的問題，從而揆諸前開規定及說明，再審
    原告主張有民事訴訟法第496條第1項第13款之再審事由，並
    不足採。則再審原告據以提起本件再審之訴，顯無理由，本
    院爰不經言詞辯論，逕以判決駁回之。
五、據上論結，本件再審之訴為無理由，依民事訴訟法第502條
    第2項、第78條，判決如主文。
中    華    民    國    97    年    10    月    8     日
                  民事第五庭
                        審判長法  官  魏麗娟
                              法  官  陳博享
                              法  官  黃雯惠
正本係照原本作成。
不得上訴。
中    華    民    國    97    年    10    月    13    日
                              書記官  秦慧榮


司法院資訊處製作；財團法人民間司法改革基金會備份。
